臺灣臺北地方法院刑事判決　　　　　　 94年度交易字第389號
公　訴　人　臺灣臺北地方法院檢察署檢察官
被　　　告　乙○○
上列被告因過失傷害案件，經檢察官提起公訴（九十四年度調偵
字第三八０號），被告於準備程序進行中就被訴事實為有罪之陳
述，經合議庭裁定改行簡式審判程序，判決如下：
    主  文
乙○○因過失傷害人，處有期徒刑月，如易科罰金，以佰元
折算壹日。
    事  實
一、乙○○於民國九十三年八月二日上午六時三十五分許，駕駛
    車號UP-5490號自用小客車，沿臺北市○○路○段第三車道
    由南往北方向行駛，途經該路段一一五巷口（設有禁止右轉
    標誌，但七至九時、十七至十九時除外）時，本應注意汽車
    在四車道以上道路行駛，欲右轉彎時，應距交岔路口三○公
    尺前顯示方向燈或手勢，並換入外側車道或右轉車道，駛至
    交岔路口後再行右轉，且轉彎車應讓直行車先行，如交岔路
    口因特殊需要另設有標誌、標線者，並應依其指示行車，且
    依當時為日間自然光線之晴天，柏油路面乾燥無缺陷，亦無
    障礙物，視距良好等情形，並無不能注意之情事，竟疏未注
    意及此，猶貿然自第三車道變換至第四車道右轉上開路口設
    有禁止右轉標誌之巷道行駛，適丙○○亦沿同向第四車道騎
    乘車號CNL-011號重型機車搭載甲○○直行，因閃煞不及，
    其左側車身擦撞前開小客車右側車身，致丙○○人車倒地，
    因而受有左肩挫傷併左手臂擦傷，甲○○受有左側腓骨遠端
    骨折及左側下肢多處擦傷等傷害。嗣經甲○○報警，然未報
    明肇事者姓名，迨警員前往現場處理時，乙○○在場並承認
    為肇事者而自首。
二、案經丙○○及甲○○訴由臺北市政府警察局大安分局報請臺
    灣臺北地方法院檢察署檢察官偵查起訴。
    理  由
一、前揭事實，業據被告乙○○於本院審理時坦承不諱（見本院
    九十四年十月二十四日準備程序筆錄），核與告訴人丙○○
    及甲○○於警訊時指訴情節相符（見偵字卷第一八至二二頁
    ），並有臺北市政府警察局交通警察大隊事故肇事原因初步
    分析研判表、道路交通事故現場圖、調查報告表、臺北市政
    府警察局大安分局交通分隊道路交通事故補充資料表、談話
    紀錄表、現場照片、三軍總醫院附設民眾診療服務處及臺北
    市立萬芳醫院甲種診斷證明書等件附卷可稽（見偵字卷第二
    三、二四、三二、三四、三六至三八頁、本院卷）。
二、按汽車行駛至交岔路口，右轉彎時，應距交岔路口三○公尺
    前顯示方向燈或手勢，駛至路口後再行右轉。如係四車道以
    上或同向二車道道路，欲右轉彎時，應距交岔路口三○公尺
  　前換入外側車道或右轉車道。且轉彎車應讓直行車先行。如
    交岔路口因特殊需要另設有標誌、標線者，並應依其指示行
    車。道路交通安全規則第一百零二條第三款、第五款、第六
    款、第十款分別定有明文。被告駕駛汽車自應注意上開規定
    ，且依卷附道路交通事故調查報告表所示（見本院卷），事
    發地點係臺北市○○路○段設有禁止右轉標誌之一一五巷口
    ，當時為日間自然光線之晴天，道路狀況為柏油路面乾燥無
    缺陷，亦無障礙物，視距良好等情形以觀，並無任何足令其
    不能注意之情事，竟疏未注意，猶貿然自第三車道變換至第
    四車道右轉上開巷道行駛，致擦撞告訴人所乘坐之機車，則
    結果之發生，顯係被告可得避免或防止，其就本件交通事故
    之發生自有過失甚明。而其上開過失行為致生告訴人傷害之
    結果，被告之過失行為與告訴人之傷害間，自有相當因果關
    係。本件事證明確，被告犯行洵堪認定，應予依法論科。
三、核被告所為，係犯刑法第二百八十四條第一項前段之過失傷
    害罪。其以一行為同時致二告訴人成傷，而觸犯二構成要件
    相同之罪名，為同種想像競合犯，依同法第五十五條規定，
    應從一過失傷害罪論處。又其肇事後，經告訴人甲○○報警
    ，然未報明肇事者姓名，嗣員警前往現場處理時，被告在場
    並承認為肇事者，此有臺北市○○○○○道路交通事故肇事
    人自首情形紀錄表在卷足憑（見偵字卷第三九頁），係對於
    未發覺之犯罪，表示願接受裁判之意，依同法第六十二條前
    段自首之規定，減輕其刑。爰審酌被告雖無前科（見本院卷
    附之臺灣高等法院被告前案紀錄表），素行良好，然其無視
    於交通標誌及交通規則，任意違規右轉，過失程度非輕，且
    告訴人丙○○受有左肩挫傷併左手臂擦傷，告訴人甲○○則
    受有左側腓骨遠端骨折及左側下肢多處擦傷，而被告犯後雖
    坦承犯行，惟於本院訊問時先則陳稱：就告訴人丙○○部分
    ，願賠償新臺幣（下同）二萬元，告訴人甲○○部分，最多
    願賠償十萬元等語，並獲告訴人丙○○同意就其部分以二萬
    元和解（見本院九十四年九月二十六日準備程序筆錄），告
    訴人甲○○於本院九十四年十月二十四日訊問時亦表明願接
    受以十萬元和解，詎被告竟改稱：就二位告訴人合計最多僅
    願賠償五萬元等語（見該日準備程序筆錄），肇事迄今已逾
    一年，仍分文未償，顯見其犯後態度欠佳，毫無悔意等一切
    情狀，量處如主文所示之刑，並諭知易科罰金之折算標準。
據上論斷，應依刑事訴訟法第二百七十三條之一第一項、第二百
九十九條第一項前段，刑法第二百八十四條第一項前段、第五十
五條、第六十二條前段、第四十一條第一項前段，罰金罰鍰提高
標準條例第一條前段、第二條，判決如主文。
本案經檢察官黃文明到庭執行職務
中　　華　　民　　國　九十四　年　　十　　月　三十一　日
　　　　　　　　　刑事第八庭法　官　陳芃宇
以上正本證明與原本無異。
如不服本判決，應於判決送達後10日內，向本院提出上訴狀。
　　　　　　　　　　　　　　書記官　周小玲
中　　華　　民　　國　九十四　年　　十　　月　三十一　日
附錄本案論罪科刑法條全文
中華民國刑法第二百八十四條
(過失傷害罪)
因過失傷害人者，處六月以下有期徒刑、拘役或五百元以下罰金
，致重傷者，處一年以下有期徒刑、拘役或五百元以下罰金。
從事業務之人，因業務上之過失傷害人者，處一年以下有期徒刑
、拘役或一千元以下罰金，致重傷者，處三年以下有期徒刑、拘
役或二千元以下罰金。
